臺灣高雄地方法院刑事判決　　　　　　　　　　　　　九十一年度自字第一六三號
　　自　訴　人　丙○○
　　自訴代理人　乙○○
　　被　　　告　甲○○
右列被告因誣告案件，經自訴人提起自訴，本院判決如左：
    主  文
甲○○無罪。
    理  由
一、自訴意旨略以：被告甲○○於民國九十年八月十五日上午十一時四十八分許，在
    高雄市○○區○○路與中華路口，遭人持機車大鎖擊打其臉部並搶奪其所有之金
    項鍊乙條，竟因不甘其財物遭搶，欲找代罪羔羊以索賠財物損失，而於九十年八
    月二十六日，意圖使自訴人受刑事處分，向警察機關指認係自訴人搶奪其財物，
    以此不實之事項誣告自訴人，致使自訴人遭警方以涉犯連續結夥搶劫罪嫌，移送
    國防部南部地方軍事法院檢察署偵辦，幸經該檢察署軍事檢察官明察事實，而為
    不起訴處分確定。因認被告甲○○涉犯刑法第一百六十九條第一項之誣告罪嫌。
二、按犯罪事實應依證據認定之，無證據不得推定其犯罪事實；復不能證明被告犯罪
    者，應諭知無罪之判決，刑事訴訟法第一百五十四條、第三百零一條第一項前段
    分別定有明文。次按誣告罪之成立，以意圖他人受刑事處分或懲戒處分，而為虛
    偽之告訴告發報告為要件，所謂虛偽係指明知無此事實故意捏造而言，若告訴人
    誤認有此事實或以為有此嫌疑，自不得指為虛偽，即難科以本罪；又按誣告罪之
    成立，以告訴人所訴被訴人之事實必須完全出於虛構為要件，若有出於誤會或基
    於合理懷疑有此事實而為申告，以致不能證明其所訴之事實為真實，縱被訴人不
    負刑責，而告訴人本缺乏誣告之故意，亦難成立誣告罪名，最高法院四十年台上
    字第八八號及四十四年台上字第八九二號著有判例可資參照。
三、訊據被告甲○○固坦認確因其於九十年八月十五日上午十一時四十八分許，在高
    雄市○○區○○路與中華路口，遭人持機車大鎖擊打其臉部並強取其所有之金項
鍊乙條，而於九十年八月二十六日，前往高雄市政府警察局苓雅分局凱旋派出所
    制作筆錄，並指認強取其財物之人等事實不諱，惟堅決否認上開犯行，辯稱：伊
    於九十年八月十五日上午十一時四十八分許，在高雄市○○區○○路與中華路口
    ，遭二名共乘機車之男子持機車大鎖擊打其臉部並強取其所有之金項乙條，因並
    無目擊證人，亦無任何證據，所以原自認倒楣，並無報警處理，後伊於九十年八
    月二十六日見電視新聞報導警方破獲二嫌犯共乘機車行搶財物，並以機車大鎖攻
    擊被害人，因與伊被害情形相同，始前往鼓山分局龍華派出所報案，經龍華派出
    所員警帶同前往苓雅分局凱旋派出所制作筆錄，並叫伊在距離約十幾公尺左右處
    ，指認嫌疑人，因係遠距離指認，且當時係深夜而派出所內之光線不足，看不清
    楚，所以當時有要求警方近距離給伊當面指認，但警察告訴伊嫌疑犯現在情緒不
    穩定，如接近恐有危險發生，所以仍叫伊在遠距離處指認，因係遠距離指認並派
    出所內之光線不足，又其中一嫌犯身形與搶伊財物之人相似，所以當警察問伊是
    何人搶伊的，伊告訴警察是身高高的人（即曾義銘）搶伊的，並伊於制作筆錄時
    僅陳述是身高高的人（即曾義銘）搶伊的，並不知道所指認該身高高的人之姓名
    為何，後三民二分局查獲真正搶伊的人，並將照片輸入電腦後令伊指認，伊始清
    楚並指認另外二人為行搶伊之人，並於國防部南部地方軍事法院檢察署證稱前係
    指認錯誤等語。經查：
  (一)被告甲○○確有於九十年八月十五日上午十一時四十八分許，在高雄市○○區○
    ○路與明誠路口之待轉區等待紅燈時，遭二名共乘機車之男子持機車大鎖擊打其
    臉部，至使不能抗拒後，強取其所有之金項鍊乙條等情，業經台灣高雄地方法院
    檢察署檢察官以九十年度偵字第一六八六四、一八三八六、一七七三四號將該案
    被告游振性及陳柄宏提起公訴，現為本院九十年度訴字第二九八六號審理中，且
    經高雄市政府警察局三民第二分局分別將被移送人陳炳宏及游性振移送感訓處分
    ，經本院分別以九十年度感裁字第六五、六六號均裁定交付感訓處分確定，有前
    開起訴書乙份、本院治安法庭裁定書各乙份、及台灣高等法院被告全國前案紀錄
    表可按；是被告確有遭二名男子共乘機車，並持機車大鎖擊打其臉部，至使不能
    抗拒後，強取其所有之金項鍊乙條乙節，堪予認定。復被告於九十年八月二十六
    日報案，並前往高雄市政府警察局苓雅分局凱旋派出所制作筆錄時，係指認曾義
    銘為於前開時、地持機車大鎖攻擊，強取其財物之人，並無指認申告自訴人為強
    取其財物之人，且於九十年九月八日再前往高雄市政府警察局三民第二分局指認
    係該案被告游振性強取其財物之人，此有被告甲○○於九十年八月二十六日在高
    雄市政府警察局苓雅分局凱旋派出所、及九十年九月八日有高雄市政府警察局三
    民第二分局所制作之警訊筆錄各乙份在卷可按。又自訴人及曾義銘確係因九十年
    八月二十五日下午十一時四十分許，在高雄市苓雅區○○○路與中正路口「大統
    百貨公司」前紅磚道，自訴人與曾義銘共乘一部機車，並由自訴人持機車大鎖攻
    擊被害人陳億庭，而遭警逮捕，並經警因此認自訴人與曾義銘共同涉犯陸海空軍
    刑法第八十四條結夥搶劫罪嫌，經高雄市政府警察局苓雅分局報請國防部南部地
    方軍事法院檢察署偵辦，後經該軍事檢察官於九十年十一月一日以九十年度平處
    (一)字第一五二號不起訴處分確定，此經本院調閱國防部南部地方軍事法院檢察署
    九十年度偵字第五八○號自訴人丙○○及曾義銘結夥槍劫案件偵查卷宗，並經核
    屬實。
  (二)綜據上述事證以觀，被告甲○○並無向警察機關指認申告係自訴人強取其財物。
    復自訴人確有與曾義銘共乘機車，於九十年八月二十五日下午十一時四十分許，
    在高雄市苓雅區○○○路與中正路口「大統百貨公司」前紅磚道，由自訴人持機
    車大鎖攻擊被害人陳億庭，而遭警逮捕，此為自訴人於警訊及軍事法院檢察署偵
    查時所是認，而被告甲○○確亦因遭該案件被告游振性及陳柄宏二人共乘機車，
    並以機車大鎖攻擊被告甲○○後，強取其財物等情，已如前述；準此，被告顯係
    因自訴人及曾義銘涉犯以共乘機車，並持機車大鎖攻擊被害人之方式，而強取他
    人財物之犯行，與其被害之情形相同，並因係遠距離指認，而另一嫌疑人曾義銘
    與強取其財物之人身形相似而誤認，始指稱曾義銘為強取其財物之人；從而，被
    告應係認警方所破獲自訴人與曾義銘涉案之犯罪手法，與其被害之情形相同，並
    因遠距離之指認，始誤認另一嫌疑人曾義銘為強取其財物之人，是被告顯係因犯
    罪手法相同，基於合理懷疑，並出於誤認，始為錯誤之指認，尚難謂被告自始即
    有誣告之犯意。又被告並於軍事檢察官偵查時證述：伊因見電視新聞報導，丙○
    ○及曾義銘涉嫌搶案，並其樣貌大致相像，犯案手法相同，且因未近距離指認，
    始誤認係他們強取伊財物之人，後三民第二分局查獲真正行為人，伊前往指認確
    定係另二人行搶的，所以丙○○及曾義銘並非搶伊財物之人等語，足徵被告主觀
    上並無誣告自訴人之犯意甚明。再者，自訴人於本院審理時亦陳稱：經調閱卷宗
    結果，發現被告於警訊時僅係指認曾義銘，而非指訴伊，所以本件已不予追究等
    語。綜上，被告指訴之內容尚非憑空捏造，客觀上亦係基於合理之懷疑，且被告
    僅係指認另一嫌疑人曾義銘，並無指認自訴人，並係因遠距離指認，而另一嫌疑
    人曾義銘與強取其財物之人身形相似，始誤認而申告曾義銘為強取其財物之行為
    人等情，亦堪認定；是被告所辯上情，洵非虛詞，尚堪採信。
四、綜上所述，被告於九十年八月二十六日之警訊筆錄，並無指認申告自訴人係強取
    其財物之人。又被告確有於前揭時、地，遭二名共乘機車之男子持機車大鎖擊打
    其臉部，至使不能抗拒後，強取其所有之金項鍊乙條，是被告指述遭搶之客觀事
    實並非虛構，且被告主觀上係因犯罪手法相同，並曾義銘之身形與真正行為人相
    似，本於合理懷疑，並出於誤認，始誤指曾義銘為強取其財物之人，自難謂被告
    主觀上有何誣告之故意。從而，被告所為自與誣告罪之構成要件有間。此外，復
    查無其他積極證據足以證明被告有何自訴人所指之誣告犯行，揆諸首揭法條及判
    例意旨，不能證明被告犯罪，依法應諭知無罪之判決。
據上論斷，應依刑事訴訟法第三百四十三條、第三百零一條第一項，判決如主文。
中      華      民      國      九十一    年      七    月      十七    日
                                  臺灣高雄地方法院刑事第六庭
                                      法  官   洪榮家
右正本證明與原本無異。
如不服本判決，應於判決送達後十日內，向本院提出上訴狀。
                                      書記官    陳寰瑛
中      華      民      國      九十一    年      七    月      十七    日
